臺灣橋頭地方法院刑事判決　
111年度審交易字第14號
公  訴  人  臺灣橋頭地方檢察署檢察官
被      告  余仲凱


上列被告因過失傷害案件，經檢察官提起公訴（110年度偵字第1
3836號），本院判決如下：
    主  文
余仲凱犯過失傷害罪，處拘役貳拾日，如易科罰金，以新臺幣壹
仟元折算壹日。
    事  實
一、余仲凱於民國110年4月23日13時45分許，駕駛車牌號碼000-
    0000號自用小客貨車（下稱甲車），沿高雄市旗山區旗甲路
    1 段外側車道南往北行駛至該路段與河堤路交岔路口時，本
    應注意車前狀況，並隨時採取必要之安全措施，而依當時天
    候晴、日間自然光線、柏油路面乾燥無缺陷、道路無障礙物
    及視距良好等情，客觀上應無不能注意之情事發生，竟疏未
    注意及此而貿然前行，適吳玟萱騎乘車牌號碼000-0000號普
    通重型機車（下稱乙車）沿旗甲路1 段內側車道南往北行駛
    至此路口處，欲右轉河堤路往東行駛時，亦疏未注意右轉彎
    時，應距交岔路口30公尺前顯示方向燈或手勢，換入外側車
    道、右轉車道或慢車道，駛至路口後再行右轉，且轉彎車應
    讓直行車先行，竟貿然自內側車道直接右轉，2 車發生碰撞
    ，致吳玟萱人車倒地，因而受有雙側性膝部挫擦傷、左側小
    腿挫傷等傷害。
二、案經吳玟萱訴由高雄市政府警察局旗山分局報請臺灣橋頭地
    方檢察署檢察官偵查起訴。 。
    理  由
壹、證據能力部分：
    按被告以外之人於審判外之陳述，雖不符刑事訴訟法第159 
     條之1至第159條之4之規定，而經當事人於審判程序同意作
    為證據，法院審酌該言詞或書面陳述作成時之情況，認為適
    當者，得為證據；當事人、代理人或辯護人於法院調查證據
    時，知有同法第159條第1項不得為證據之情形，而未於言詞
    辯論終結前聲明異議者，視為有前項之同意，刑事訴訟法第
    159條之5定有明文。經查，本判決以下所引用之卷證資料，
    雖有被告余仲凱以外之人於審判外之陳述，惟檢察官及被告
    於本院審理時，均已同意有證據能力（審交易卷第45頁），
    且本院審酌各該證據作成時之情況，亦無違法不當或顯有不
    可信之情形，復與待證事實具有關聯性，揆諸前揭規定，認
    以之作為本案證據應屬適當，均有證據能力。  
貳、實體部分：
一、認定犯罪事實所憑之證據及理由：
    訊據被告固坦承其於前揭時地，有駕駛甲車，沿高雄市旗山
    區旗甲路1段外側車道南往北行駛至該路段與河堤路交岔路
    口，適告訴人吳玟萱（下稱告訴人）騎乘乙車沿旗甲路1 段
    內側車道南往北行駛至此路口處，欲右轉河堤路往東行駛時
    ，2車發生碰撞等情坦承不諱，復不否認告訴人因此人車倒
    地等事實（審交易卷第43頁）。惟矢口否認有何過失傷害犯
    行，並辯稱：我沒有違規、超速，我相信民眾在道路上行駛
    都會遵守交通規則，我被違規車輛撞上，我沒有任何過失。
    告訴人幾天後才就醫，我不認為告訴人有受傷。就算有受傷
    ，也沒有那麼多傷勢云云（審交易卷第42-43頁）。經查：
  ㈠被告於前揭時地，有駕駛甲車，沿高雄市旗山區旗甲路1段外
    側車道南往北行駛至該路段與河堤路交岔路口，適告訴人騎
    乘乙車沿旗甲路1 段內側車道南往北行駛至此路口處，欲右
    轉河堤路往東行駛時，2車發生碰撞，告訴人因此人車倒地
    等情，已據告訴人於警詢、偵查時證述甚詳（警卷第10-13
    頁；偵卷第16頁），復有道路交通事故現場圖、道路交通事
    故調查報告表（一）、（二）－1 、道路交通事故初步分析
    研判表、道路交通事故談話紀錄表、道路交通事故肇事人自
    首情形紀錄表、現場照片、甲車之行車紀錄器影像及翻拍照
    片、本院勘驗筆錄等件可查（警卷第14、16-30、34頁；偵
    卷第25-35頁；審交易卷第64頁），復為被告所不爭執（審
    交易卷第43頁），是此部分之事實，先可認定。
  ㈡甲、乙車碰撞後，告訴人車倒地，並受有雙側性膝部挫擦傷
    、左側小腿挫傷等傷害，業據告訴人提出衛生福利部旗山醫
    院（下稱旗山醫院）診斷證明書在卷可佐（警卷第32頁），
    被告則以前語置辯，並否認告訴人所受傷勢。經查，前揭旗
    山醫院診斷證明書固記載：告訴人於110年4月27日至該院急
    診就醫等語，可知距上開車禍事故發生約已過4日，但車禍
    發生時，告訴人係騎乘機車，遭被告駕駛之自用小客貨車碰
    撞後，告訴人人車倒地，為被告所不爭執，則衡量2車間之
    車型及重量大小，告訴人人車倒地後，腳膝部及小腿受有傷
    勢應符常理，另佐以道路交通事故談話紀錄表（告訴人部分
    ），載有受傷部位：手腳傷等語（警卷第18頁），再參以前
    揭道路交通事故調查報告表（二）－1亦記載事故發生當下告
    訴人主要傷處為多數傷等語（警卷第22頁），且有警方於案
    發後現場處理時所拍攝之告訴人膝部受傷照片在卷可參（警
    卷第27-28頁），足徵上開診斷證明書記載之傷勢，確屬事
    故發生時告訴人所受之傷勢，告訴人因上開2車碰撞事故受
    有前揭傷勢一節，亦堪認定。　
  ㈢又甲、乙車碰撞過程，有前揭行車紀錄器影像及影像翻拍照
    片在卷可佐，影像翻拍照片經本院依法當庭勘驗，勘驗結果
    略為：
  ①偵卷第23、25、27頁照片（影片時間：13時38分32-37秒）
　  告訴人騎乘乙車開始於對向車道逆向騎乘（人車位置在鏡頭
　　畫面之左前方，第23、25頁之紅色圈圈內），前方路口號誌
　　為紅燈（第27頁紅色圈圈內）。
　②偵卷第29頁照片（影片時間：13時38分38秒）
　　前方紅燈剩餘秒數1 秒。鏡頭內未見告訴人及其機車。
  ③偵卷第31頁照片（影片時間：13時38分39秒）
　　前方紅燈剩餘秒數0秒，被告停等紅燈，車輛距離前方路口
    約有1.5車身之距離。告訴人騎乘乙車出現在鏡頭左前方，
    約在停等紅燈之白色小客車前方之路口停止線，機車車身偏
    右側而欲向右轉彎。
  ④偵卷第33頁照片（影片時間：13時38分40秒）
　　前方號誌轉為綠燈，被告之甲車距離前方路口約有1.5 車身
    之距離。告訴人騎乘乙車出現在鏡頭左前方，約在前方路口
    之停止線。
  ⑤偵卷第35頁照片（影片時間：13時38分41秒）
　　前方號誌為綠燈，被告甲車與告訴人乙車，在稍微超過前方
    路口停止線之處，2 車發生碰撞。
　　依上開勘驗結果可知，事故發生前被告駕駛甲車停等紅燈，
　　當紅燈秒數為0秒時，甲車距案發路口僅有1.5個車身，而乙
    車已出現在行車紀錄器畫面中，約在前方路口之停止線，欲
    違規向右轉彎，但被告在1秒後，前方號誌由紅燈轉為綠燈
    時，即立刻起駛向前，經1秒後，被告始踩煞車，隨即與乙
    車在路口停止線前發生碰撞，並為被告在本院審理時所自承
    （審交易卷第65頁）。乙車自出現在行車紀錄器畫面中之路
    口停止線，至與被告甲車碰撞間，時間間隔2秒，此時被告
    距停止線亦僅1.5車身長，相距不遠，且正前方並無其他車
    輛（偵卷第31頁），被告如有注意車前狀況，應可發現告訴
    人騎乘乙車正違規右轉，然被告一見前方號誌轉為綠燈後，
    未多加注意前方路口狀況，即貿然起駛向前，僅經1秒即又
    急採煞車，顯然疏未注意車前狀況，而致甲、乙車碰撞，而
    告訴人確有違規右轉等情，均堪認定。
  ㈣被告對上開勘驗結果，固又辯稱：我當時有注意有無行人，
    是因為旁邊有車子擋住，所以沒看到告訴人，我一看到就立
    刻踩煞車。行車記錄器是在正駕駛及副駕駛中間靠前位置，
    拍攝角度會比我看更寬闊，所以比我的眼睛早拍攝到。加上
    告訴人從A柱方向過來，我一看到就立即及踩煞車等語（審
    交易卷第67-68頁）。然查，依偵卷第31頁照片（影片時間
    ：13時38分39秒）勘驗結果，乙車後方固有1台白色小客車
    ，但並未完全擋住乙車，告訴人騎乘乙車在白色小客車前方
    之畫面仍清晰可見。又被告既坦承可看見前方路口之紅燈轉
    綠燈，當時距路口停止線僅1.5車身，正前方又無其他車輛
    ，而前方號誌位於甲、乙車碰撞點之停止線前之上方處，有
    現場照片在卷可稽（警卷第23頁），被告亦不爭執（審交易
    卷第67頁），則被告之視距既可看見更遠、更高之號誌，應
    無不能看見出現在較近距離且在路面上停止線之被告及乙車
    之理。至於甲車A柱部分，固有可能影響被告之行車視距，
    但汽車A柱屬汽車結構安全上所必要，其存在為一般駕駛人
    應有之常識，又A柱之功能在於維持車身結構之穩固性，在
    撞擊發生時保護車內之人，其功用並非在於減輕駕駛人之車
    前注意義務，駕駛人自仍應在有A柱可能影響視距之前提下
    ，透過行車速度、方向、視線及駕駛姿勢之調整，以避免行
    車視距遭A柱影響，不能以A柱之存在，推免駕駛人之車前注
    意義務，是被告上開所辯，洵非可採。　　
  ㈤末以，被告雖主張本案其有信賴原則之適用云云。惟汽車駕
    駛人對於防止危險發生之相關交通法令之規定，業已遵守，
    並盡相當之注意義務，以防止危險發生，始可信賴他人亦能
    遵守交通規則並盡同等注意義務。若因此而發生交通事故，
    方得以信賴原則為由免除過失責任（最高法院84年度台上字
     第5360號判決意旨參照）。又所謂信賴保護原則，在道路
    交
    通事故之刑事案件上，係指參與交通行為之一方，遵守交通
    法規秩序，得信賴同時參與交通行為之對方或其他人，亦必
    會遵守交通法規秩序，不致有違反交通法規秩序之行為發生
    。因此，對於對方或其他人因違反交通法規秩序之行為所導
    致之危險結果，即無注意防免之義務，從而得以免負過失責
    任，惟對於該對方或其他人不致發生違反交通法規秩序之行
    為，若無期待可能性，或行為之一方對於危險結果之發生，
    若稍加注意即能認識並予避免者，仍不能免除其注意義務，
    即無上開原則之適用（最高法院86年度台上字第2462號判決
    意旨參照）。而查，被告駕駛甲車直行時，有未注意車前狀
    況之過失，已如前述，被告如能稍加注意車前狀況，即可觀
    察到欲違規右轉之告訴人車輛而避免發生車禍，故徵諸上揭
    說明，本案被告自不得主張信賴原則以解免其過失責任。
　㈥汽車行駛時，駕駛人應注意車前狀況及兩車並行之間隔，並
    隨時採取必要之安全措施，不得在道路上蛇行，或以其他危
    險方式駕車。道路交通安全規則第94條第3項定有明文。而
    被告領有普通小客車合格駕照（警卷第40頁），就上開規定
    自無不知之理。又案發時天候晴、日間自然光線、柏油路面
    乾燥無缺陷、道路無障礙物及視距良好等，亦有上開道路交
    通事故調查報告表㈠在卷可參，且依被告智識、能力亦無不
    能注意之情形，而被告既明知上揭規定，而依當時之客觀環
    境，又無不能注意之情事，於可預見告訴人欲違規右轉之際
    ，竟仍於貿然前行，自屬有過失。又本件經送高雄市政府交
    通局車輛行車事故鑑定委員會（下稱鑑定委員會）鑑定，鑑
    定意見雖認被告無肇事因素，有鑑定委員會110年9月7日之
    鑑定意見書在卷可考（偵卷第19至20頁），然上開鑑定意見
    ，既疏未審酌本院上開勘驗結果，自不足採，無從為被告有
    利之認定，併此敘明。
　㈦另按右轉彎時，應距交岔路口三十公尺前顯示方向燈或手勢
    ，換入外側車道、右轉車道或慢車道，駛至路口後再行右轉
    。但由慢車道右轉彎時應於距交岔路口三十至六十公尺處，
    換入慢車道。轉彎車應讓直行車先行，道路交通安全規則第
    102條第1項第4、7款分別定有明文。查告訴人於案發時騎乘
    乙機車行經上開路口時，違反上開規定貿然右轉，有本院上
    開勘驗筆錄在卷可佐；復有前揭道路交通事故初步分析研判
    表可資為參（警卷第34頁）；從而，可認告訴人就本案車禍
    事故亦具有違反該等注意義務之與有過失責任。惟刑事責任
    之認定，並不因對方是否與有過失，得以免除被告之過失責
    任；易言之，被害人就車禍之發生與有過失之有無或情節之
    輕重，至多僅係量刑時之參酌事由或於民事損害賠償時過失
    比例認定之問題，並不影響被告本案過失傷害刑事責任之成
    立與否，而無從據此解免被告本案所應負刑事過失責任，均
    予敘明。　
  ㈧綜上各節，被告前詞所辯，無非僅為事後脫免罪責之詞，核
    無足取，本案事證已臻明確，堪以認定，自應依法論科。
二、論罪科刑：
  ㈠核被告所為，係犯刑法第284條前段之過失傷害罪。
  ㈡被告於案發後留在現場，於員警到場處理時當場承認為肇事
    人，有高雄市政府警察局道路交通事故肇事人自首情形紀錄
    表在卷足憑（警卷第29頁），堪認被告於有偵查犯罪職權之
    機關或個人發覺其犯罪前，主動坦承肇事並自願接受裁判，
    合於自首之要件，爰依刑法第62條前段之規定減輕其刑。
 ㈢爰以行為人之責任為基礎，審酌被告因前揭過失駕車行為肇
　 生本件事故，致告訴人受有上揭傷勢，實有不該。而其犯後
　 不但始終否認有任何過失，且未能與告訴人達成調解，未填
　 補告訴人之損害，有刑事案件移付調解簡要紀錄（審交易卷
　 第35頁）在卷可參。另兼衡告訴人於本案中所受傷害程度、
　 與有過失，被告自稱大學畢業、以舉辦戶外活動為業，月入
　 新臺幣2萬5千元、未婚、須扶養父母之智識程度、家庭經濟
　 狀況（審交易卷第67頁）等一切情狀，量處如主文所示之刑
　 ，並諭知如主文所示易科罰金折算標準，以資警惕。　　
據上論斷，應依刑事訴訟法第299 條第1 項前段，判決如主文。
本案經檢察官靳隆坤提起公訴，檢察官李門騫到庭執行職務。
中　　華　　民　　國　　111 　年　　6 　　月　　6 　　日
                  刑事第四庭  法　官  簡祥紋
以上正本證明與原本無異。
如不服本判決應於收受判決後 20 日內向本院提出上訴書狀，並
應敘述具體理由。其未敘述上訴理由者，應於上訴期間屆滿後20
 日內向本院補提理由書 (均須按他造當事人之人數附繕本)「切
勿逕送上級法院」。
中　　華　　民　　國　　111 　年　　6 　　月　　6　　日
                              書記官  陳佳彬